【裁判字號】    91,易,3869
【裁判日期】    920319
【裁判案由】    違反臺灣地區與大陸地區人民關係條例
【裁判全文】
臺灣高雄地方法院刑事判決                        九十一年度易字第三八六九號
    公  訴  人  臺灣高雄地方法院檢察署檢察官
    被      告  甲○○○
右被告因違反臺灣地區與大陸地區人民關係條例案件，經檢察官提起公訴（九十一年
度偵字第一九一九二號），本院判決如左：
    主  文
甲○○○連續違反不得僱用大陸地區人民在臺灣地區從事未經許可之工作規定，處拘
役伍拾日，如易科罰金，以佰元折算壹日。
    事  實
一、甲○○○係位於高雄縣鳳山市○○路一八九號「佳山理髮廳」之負責人，其明知
    雇主不得僱用大陸地區人民從事未經許可之工作，詎甲○○○乃明知吳梅華、王
    嫩妹係大陸地區人民，因探親獲准來臺，並未經許可在臺灣地區工作，竟基於作
    用大陸地人士之概括犯意，以六、四分帳之分式，即吳梅華、王嫩妹每為店內客
    人洗一個頭之代價為新台幣（下同）一百元，可從中抽取六十元之報酬，連續於
    九十一年八月中旬之某日起僱用王嫩妹及於同年月下旬之某日起僱用吳梅華，在
    上開「佳山理髮廳」，從事洗髮、護膚及美容等工作，嗣於同年月二十八日二十
    二時十五分許，為警在上址查獲。
二、案經高雄縣政府警察局鳳山分局報告臺灣高雄地方法院檢察署檢察官偵查起訴。
    理  由
二、訊據被告甲○○○固坦承於上開時、地有僱用大陸地區人民吳梅華、王嫩妹等情
    ，惟矢口否認有何違反臺灣地區與大陸地區人民關係條例犯行，辯稱：伊僱用吳
    梅華、王嫩妹時未要求出示身分證件，以為該二人係外省人，事後始知渠等係大
    陸地區人民云云，然查：
（一）吳梅華、王嫩妹係以探親為由進入臺灣地區之大陸地區人民，王嫩妹准延期自
      至九十一年十月二十日止、吳梅華准延期至同年九月二十九日止出境，均未經
      申請在臺灣地區工作之許可，卻在被告開設之「佳山理髮廳」工作等情，業據
      證人丙○○於本院證述稱：「王嫩妹會幫忙洗頭，吳梅華有時也會幫忙洗頭」
      、「（問：幫忙洗頭如何計酬？）與老闆四、六分帳」等語，及證人胡健發即
      當日為警查獲正在該店消費之男客於警詢時證稱：「經我當場指認後無誤，該
      名叫王嫩妹之女子即是幫我作臉部美容之人」等語綦詳；此外，復有王嫩妹、
      吳梅華之中華民國臺灣地區旅行證影本，及高雄縣政府警察局鳳山分局現場檢
      查紀錄表等在卷可資佐證，是被告自白其僱用王嫩妹、吳美華於店內從事洗頭
      等工作等語，核與事實相符，應可採信。
（二）被告於本院審理時供稱：「當時他們來應徵時說他們住在眷村，但因常期居住
      大陸，所以口音比較奇怪」等語，可認被告對吳梅華、王嫩妹之特殊口音已有
      懷疑。按依一般僱用員工慣例，雇主必要求應徵工作者提出身分證明，以便於
      查考身分、可信度及為員工申辦勞工保險、全民健康保險或扣繳綜合所得稅，
      被告經營之「佳山理髮廳」自應不例外，而被告與該大陸地區人民吳梅華、王
      嫩妹既素不相識，被告復坦認於僱用該二人時，由其本人親自面試，在懷疑渠
      等有特殊口音之狀況下，被告卻仍未向渠等索取證件查核身分，顯悖常情；雖
      被告辯稱，以為吳梅華、王嫩妹係住在眷村之外省人云云。惟證人乙○○即當
      時查獲之警員到庭證述稱：「我們是接獲線民檢舉，說被告在店內有僱用二名
      大陸人土。管區報告主管後，命我們去查詢，我們去查詢後就在樓上查獲二名
      大陸人士」、「他們不會說台語，有特別腔調。可明顯聽出來是大陸人士」等
      語，參以吳梅華、王嫩妹均為大陸地區福建省人，而閩南地區大陸人民所說語
      言，其腔調、口音及用詞遣字均與臺灣地區人民所使用之語言顯有不同，聽聞
      後當知其人之來歷，而無誤認之理，查獲之警員一次即可聽出查覺渠等口音與
      本地人有異，況被告僱用吳梅華、王嫩妹之時間，分別有十餘天及四、五天之
      久，於該段工作期間內，當與該二人時有交談，竟未查覺該二人均係大陸人民
      ，亦與常情有違，是被告上開所辯，顯屬事後卸責之詞，不足採信。
（三）至證人丙○○證稱：未發現吳梅華、王嫩妹有特殊腔調，只認為他們是外省人
      云云。惟查證人丙○○於警詢時證稱：「是我替（男客）楊進山作臉的」云云
      ，嗣於本院改稱：「（問：那天男客胡健發為何說是王嫩妹幫他作臉？）是我
      幫他作臉，不是王嫩妹做的」云云，是證人丙○○之證詞前後不一，其為證人
      之證詞可信度已屬非高，佐以其與被告係屬姐妹關係，於案發迄今已歷半年餘
      ，幾經思索再為上開證述，恐有刻意迴護之嫌，尚難據為對被告有利之認定。
（四）綜上所述，本案事證明確，被告非法僱用大陸地區人民在臺灣地區從事未經許
  可工作之犯行，洵堪認定。
三、核被告甲○○○所為，係違反台灣地區與大陸地區人民關係條例第十五條第四款
    之規定，應依同法第八十三條第一項處斷。又被告先後於九十一年八月間二次非
    法僱用大陸地區人民在臺灣地區工作之犯行，時間緊接，所犯係構成要件相同之
    罪，顯係基於概括犯意反覆為之，依連續犯之規定，以一罪論，並加重其刑。爰
    審酌被告僱用未經取得工作許可之大陸地區人士，不僅有損主管機關對勞工之管
    理，更影響國人之工作機會，且被告犯後猶不坦供犯情，本不宜寬貸，惟念其並
    無前科，有臺灣高等法院檢察署刑案紀錄簡覆表在卷可按，素行尚稱良好，及其
    僱用該二名大陸人士之時間尚屬非長等一切情狀，量處如主文所示之刑，並諭知
    易科罰金之折算標準，以示懲儆。
據上論斷，應依刑事訴訟法第二百九十九條第一項前段，臺灣地區與大陸地區人民關
係條例第十五條第四款、第八十三條第一項，刑法第十一條前段、第五十六條、第四
十一條第一項，罰金罰鍰提高標準條例第二條，判決如主文。
本案經檢察官陳俊宏到庭執行職務。
中      華      民      國    九十二    年      三      月     十九     日
                                臺灣高雄地方法院刑事第二庭
                                    審判長法  官  莊崑山
                                          法  官  葉啟洲
                                          法  官  曾鴻文
右正本證明與原本無異。
如不服本判決，應於判決送達後十日內，向本院提出上訴狀。
                                          書記官    王高山
中    華    民    國      九十二      年      三      月      二十四    日
附錄本案論罪法條
臺灣地區與大陸地區人民關係條例第十五條
左列行為不得為之：
一  使大陸地區人民非法進入臺灣地區。
二  招攬臺灣地區人民未經許可使之進入大陸地區。
三  使大陸地區人民在臺灣地區從事未經許可或與許可目的不符之活動。
四  僱用或留用大陸地區人民在臺灣地區從事未經許可或與許可範圍不符
    之工作。
五  居間介紹他人為前款之行為。
臺灣地區與大陸地區人民關係條例第八十三條第一項
違反第十五條第四款或第五款規定者，處二年以下有期徒刑、拘役或併科新台幣三十
萬元以下罰金。


司法院資訊處製作；財團法人民間司法改革基金會備份。
